臺灣臺南地方法院臺南簡易庭民事判決
109年度南簡字第651號
原      告  臺灣臺南地方檢察署

法定代理人  葉淑文
訴訟代理人  檢察事務官蔡惠如

被      告  VIAJE JAYSON GUZAGO(傑森)



上當事人間請求返還犯罪補償金事件，業經本院於民國109年12
月14日言詞辯論終結，判決如下：
    主      文
被告應給付原告新台幣463,493元，及自民國109年8月20日起至
清償日止，按週年利率百分之五計算之利息。
訴訟費用新台幣5,070元由被告負擔。
本判決得假執行。
    事實及理由
壹、程序方面：
    本件被告經合法通知，未於言詞辯論期日到場，核無民事訴
    訟法第386條所列各款情形，爰依原告之聲請，由其一造辯
    論而為判決。
貳、實體方面：
一、原告主張：
（一）被告VIAJE JAYSON GUZAGO (中譯:傑森，菲律賓籍）於民
      國106年4月16日上午7時45分許，騎乘車牌號碼000-0000
      號普通重型機車，沿臺南市永康區王行路由北往南方向行
      驶，途經該路與永科一路交岔路口時，右偏行駛未注意後
      方來車，適訴外人即被害人施序諺騎乘車牌號碼000-0000
      號普通重型機車沿同向車道後方行駛而至，亦疏未注意車
      前狀況及超速行駛，兩車煞避不及發生碰撞，致施序諺人
      車倒地，因而受有腰椎第4節爆裂性骨折併馬尾神經損傷
      、骨盆、下背、左足挫傷等傷害，其脊椎傷勢經開刀及復
      健後，迄今仍存有下肢肌力受損、疼痛，仍須輪椅協助行
      動，且固定三節腰椎之第四節喪失50％以上高度之重傷害
      。施序諺乃依犯罪被害人保護法申請重傷補償金，經原告
      犯罪被害人補償審議委員會決定補償施序諺新台幣（下同
      ）463,493元，並於108年9月5日如數支付，原告應對被告
      求償。
（二）並聲明：
    ⒈被告應給付原告463,493元，及自起訴狀繕本送達翌日起至
      清償日止，按週年利率百分之五計算之利息。
    ⒉訴訟費用由被告負擔。　　
二、被告均未於言詞辯論期日到場，亦未提出書狀作何聲明或陳
    述。　　
三、得心證之理由：
（一）本件原告上開主張，業據其提出臺灣臺南地方檢察署犯罪
      被害人補償審議委員會108年度補審字第18號決定書、財
      政部國庫署付款憑單為證；且經本院依職權調取上開偵查
      卷宗核閱無誤，核與其主張相符，原告主張之事實，自堪
      信為真實。
（二）請求賠償之數額：
　  ⒈受重傷所支出之醫療費部分：
　　　犯罪被害人保護法（下稱本法）第9條第1項第1款所稱之
      醫療費，指因被害人受傷所支出之必要醫療費用之總額，
      犯罪被害人保護法施行細則第5條第1項定有明文。被害人
      提出醫療收據共80紙，其中1紙690元收據重複，其餘79紙
      合計157,552元，係被害人自106年4月16日起至108年3月1
      4日止之住院、門診之醫療看診、復健費用，惟其中有23
      筆證明書費計5,085元，僅能擇1筆最高額1,340元之證明
      書費准予補償，其餘22筆合計3,745元之證明書費，屬主
      張權利之費用，不予核發，經審核結果，認為醫療費用15
      3,807元屬受傷醫療所必需，且屬合理必要支出，應予准
      許，逾此部分為無理由，應予駁回。
　  ⒉受重傷所喪失或減少之勞動能力或增加生活上之需要：
      ⑴喪失或減少之勞動能力部分：查被害人所受重傷害經診
        斷結 果，屬勞工保險失能給付標準表之失能種類第8類
        、失能項目第8-2項、失能等級第9等級，巳如上述；次
        比對「各殘廢等級喪失或減少之勞動能力比率表」，其
        減少勞動能力程度53.83％。又被害人係87年5月29日生
        ，於106年4月16日受重傷時，年齡18.88歲，依勞動基
        準法第54條第1項第1款規定勞工年滿65歲強制退休，則
        被害人尚有46.12年之工作年限。再被害人尚在就學，
        無工作薪資證明，按勞工基本薪資計算每月薪資，故依
        108年1月1日起實施基本工資即每人每月23,100元計算
        ，被害人每年收入應為277，200元，其減少勞動能力53
        .83％，則其一年之勞動能力損失為149,217元【計算式
        ：277,200元*53.83％=149,217元（小數點以下四捨五入
        ）】，按年別5％複式霍夫曼計算法，第1期不扣除中間
        利息後，損失金額計3,621,061元【年別5％複式霍夫曼
        計算法（第一年不扣除中間利息），其計算式為：[149
        ,217*24.00000000 (此為應受扶養46年之霍夫曼係數）
        +149,217*0.12* (24.00000000-00. 00000000) ]=0000
        000 (小數點以下四捨五入）】，故被害人得補償因受
        重傷所減少勞動能力之金額為3,621,061元。
     ⑵增加生活上之需要部分：本件被害人因上開交通事故受有
       重傷，於106年4月16日住院至同年5月10日出院、計25日
       ，由其母親顏妤潔看護，有看護證明1紙存卷可參，可按
       前揭勞工基本薪資計算看護費用，計19,250元【計算式
       ：23,100*(25/30)=19,250元】，又被害人提出往返醫院
       交通費用收據64紙，計花費76,200元，再被害人提出租
       用輪椅及購買背架、助行器等費用收據4紙，計12,850元
       ，三項合計支出108,300元，可認定確屬被害人增加生活
       上需要之費用，且屬合理必要支出，應予准許補償。
     ⑶綜上所述，被害人請求之因受重傷所減少之勞動能力或增
       加之生活上需要總額為3,729,361元【計算式：3,621,06
       1+108,300=3,729,361元】。惟依本法第9條第1項第4款
       之規定，該項補償之最高金額不得逾100萬元，故被害人
       僅得補償100萬元，其請求為有理由，應予准許。
　  ⒊精神撫慰金部分：
　　　按不法侵害他人之身體、健康，被害人雖非財產上之損害
      ，亦得請求賠償相當之金額；民法第195條第1項前段定有
      明文。另按慰藉金之賠償須以人格權遭遇侵害，使精神上
      受有痛苦為必要，其核給之標準固與財產上損害之計算不
      同，然非不可斟酌雙方身分資力與加害程度，及其他各種
      情形核定相當之數額（最高法院51年台上字第223號判決
      意旨可資參照）。查被害人因加害人之過失傷害行為受有
      上開重傷害，其身體及精神上均受有相當程度之痛苦，自
      得請領精神撫慰金。又查被害人係在學學生，並有在加油
      站兼職打工，於106年度有所得3筆計50,044元，名下無財
      產，而加害人係來臺工作之外國勞工，於106年度有所得4
      筆，計166,581元，名下亦無財產等情，有其等稅務電子
      閘門財產所得調件明細表各1份在卷可參，復參被害人因
      本次車禍受傷向勞動部勞工保險局（下稱勞保局）領有職
      業傷害傷病給付237,892元，並獲核退健保費1,770元，另
      有向國泰人壽保險股份有限公司（下稱國壽公司）請領醫
      療及失能保險金3筆，計431,000元，有勞保局108年4月8
      日保職傷字第10810033980號函及國壽公司108年4月3日國
      壽字第1080040144號函附卷為據。爰審酌被害人所受之痛
      苦程度，雙方之身分及其他一切情況，認核給被害人10萬
      元之精神撫慰金為適當，是此部分之請求為有理由，應予
      准許，逾此部分之請求為無理由，應予駁回。
    ⒋綜上所述，被害人得申請補償金共計1,253,807元【計算式
      ：153,807 + 1,000,000 + 100,000 = 1,253,807】。
（三）與有過失之認定：
　　　按「被害人對其被害有可歸責之事由者，得不補償其損失
      之全部或一部」，本法第10條第1款定有明文。經查，本
      件車禍肇事原因，前經送臺南市車輛行車事故鑑定委員會
      鑑定結果認：傑森駕駛普通重型機車，右偏行駛未注意後
      方來車，為肇事原因；施序諺駕驶普通重型機車，未注意
      車前狀況，超速行駛，同為肇事原因，有該會鑑定意見書
      1份附卷可參。準此，被害人對其被害受傷確有可歸責之
      事由，經斜酌情節應予以酌減50％補償金，即酌減補償金6
      26,904元【計算式：1,253,807*50％=626,904 (小數點以
      下四捨五入）】，始為公允。
（四）再按依本法請求補償之人，因犯罪行為被害已受有損害赔
      償給付、依強制汽車責任保險法或其他法律規定得受之金
      錢給付，應自犯罪被害補償金中減除之，本法第11條定有
      明文。經查，被害人因本件車禍受重傷，被害人已依強制
      汽車責任保險法向財團法人交通事故特別補償基金領取醫
      療費63,410元及殘廢補償金100,000元業據被害人自承在
      卷，並有該補償基金108年4月3日補償發字第10810020360
      號函可稽，此部分受領，自應予以扣除，是被害人應可受
      償463,493元（計算式：1,253,807-626,904-163,410＝463
      ,493）。
（五）又按國家於支付犯罪被害補償金後，於補償金額範圍內，
      對犯罪行為人或依法應負賠償責任之人有求償權；前項求
      償權，由支付補償金之地方法院或其分院檢察署行使，犯
      罪被害人保護法第12條第1項、第2項前段分別定有明文。
      由上開條文內容可知，國家依法於一定條件下對於犯罪被
      害人負補償金給付義務，並於支付犯罪補償金後，於補償
      金額範圍內，對於犯罪行為人有求償權，該項求償權係緣
      於犯罪被害人補償金受領人之損害賠償請求權，核其法律
      性質應屬「債權之法定移轉」，毋待乎原債權人之移轉行
      為，即依法律規定而取得之權利。臺灣臺南地方檢察署犯
      罪被害人補償審議委員會，已依108年度補審字第18號決
      定補償被害人463,493元，並已補償完畢，此有該決定書
      及財政部國庫署付款憑單（見調解卷第17-23頁）在卷為
      憑，堪予採認。準此，原告於支付上開犯罪被害補償金後
      ，於該補償金額範圍內，對犯罪行為人或依法應負賠償責
      任之人即有求償權。則原告依犯罪被害人保護法第12條第
      1項規定，對被告行使求償權，自屬有據。
（六）末按給付無確定期限者，債務人於債權人得請求給付時，
      經其催告而未為給付，自受催告時起，負遲延責任。其經
      債權人起訴而送達訴狀，或依督促程序送達支付命令，或
      為其他相類之行為者，與催告有同一之效力。遲延之債務
      ，以支付金錢為標的者，債權人得請求依法定利率計算之
      遲延利息。但約定利率較高者，仍從其約定利率。應付利
      息之債務，其利率未經約定，亦無法律可據者，週年利率
      為百分之五。民法第229條第2項、第233條第1項及第203
      條定有明文。查本件原告依犯罪被害人保護法第12條第1
      項規定，固得對犯罪行為人或依法應負賠償責任之人行使
      求償權，惟此項給付並無確定期限，揆諸前開規定，原告
      請求該犯罪被害補償金之給付，應自起訴狀繕本送達翌日
      起算法定遲延利息。按公示送達，自將公告或通知書黏貼
      公告處之日起，公告於法院網站者，自公告之日起，其登
      載公報或新聞紙者，自最後登載之日起，經二十日發生效
      力；就應於外國為送達而為公示送達者，經六十日發生效
      力。但第一百五十條之公示送達，自黏貼公告處之翌日起
      ，發生效力。民事訴訟法第152條定有明文。本件起訴狀
      繕本係於109年6月18日於本院網站為國外公示送達公告，
      有本院公示送達公告及公示送達證書在卷可稽（見本院卷
      第34-35頁），依前揭規定，原告請求被告給付自民事起
      訴狀繕本送達翌日即109年8月20日起至清償日止，按週年
      利率5％計算之利息，應屬有據。從而，原告本於犯罪被害
      人保護法第12條第1項、第2項規定，請求被告給付原告46
      3,493元，及自起訴狀繕本送達翌日即109年8月20日起至
      清償日止，按週年利率百分之五計算之利息，核與上開規
      定並無違背，自無不合。
四、假執行之宣告：本件判決之金額未逾50萬元，爰依民事訴訟
    法第389條第1項第5款之規定，依職權宣告假執行。
五、按法院為終局判決時，應依職權為訴訟費用之裁判，此民事
    訴訟法第87條第1項定有明文。本件除原告支出第一審裁判
    費用5,070元外，兩造並無其餘費用之支出，是本件訴訟費
    用額確定為5,070元。
六、結論：本件原告之訴為有理由，依民事訴訟法第436條第2項
    、第385條第1項前段、第78條、第87條第1項、第389條第1
    項第3款，判決如主文。
中　　華　　民　　國　　109 　年　　12　　月　　31　　日
                  臺南簡易庭  法　官  張麗娟
以上為正本係照原本作成。
如對本判決上訴，須於判決送達後20日內向本院提出上訴狀（須
附繕本）。
中　　華　　民　　國　　109 　年　　12　　月　　31　　日
                              書記官  高培馨